【裁判字號】    99,小上,9
【裁判日期】    990121
【裁判案由】    清償借款
【裁判全文】
臺灣臺中地方法院民事裁定               99年度小上字第9號
上  訴  人   乙○○
被  上訴人   中國信託商業銀行股份有限公司
法定代理人   甲○○○○
上列當事人間請求清償借款事件，上訴人對於中華民國98年11月
13日本院沙鹿簡易庭98年度沙小字第397號第一審小額民事判決
提起上訴，本院合議庭裁定如下：
    主    文
上訴駁回。
第二審訴訟費用新臺幣壹仟伍佰元由上訴人負擔。
    理    由
一、按對於小額程序第一審裁判之上訴或抗告，非以其違背法令
    為理由，不得為之。又上訴狀內應記載上訴理由，表明(一)原
    判決所違背之法令及其具體內容。(二)依訴訟資料可認為原判
    決有違背法令之具體事實，民事訴訟法第436條之24第2項、
    第436條之25分別定有明文。又所謂判決有違背法令，乃指
    判決不適用法規或適用不當，亦為同法第468條所明定，此
    亦為小額事件之上訴程序所準用（民事訴訟法第436條之32
    第2項參照）。再以判決有不適用法規或適用不當為上訴理
    由時，其上訴狀或理由書應有具體之指摘，並揭示該法規之
    條項或內容，若係成文法以外之法則，應揭示該法則之旨趣
    ，倘為司法院解釋或最高法院之判例，則應揭示該判解之字
    號或其內容，如依民事訴訟法第469條所列第1款至第5款理
    由提起上訴時，其上訴狀或理由書應揭示合於該條款之事實
    。另因小額事件之上訴程序，並未準用民事訴訟法第469條
    第6款之規定，故不得以判決不備理由或理由矛盾之違背法
    令規定，作為上訴第二審之理由。如上訴人提起上訴，其訴
    狀所載，僅就原審取捨證據任加指摘，並未具體指出原判決
    違背何等法規，其上訴即難認為合法（最高法院71年台上字
    第314號判例意旨參照）。次按，上訴不合法者，第二審法
    院應以裁定駁回之，民事訴訟法第444條第1項前段定有明文
    ，且於小額事件之上訴程序亦準用之，此參照民事訴訟法第
    436條之32第2項規定自明。
二、本件上訴人係對小額訴訟之原審判決提起上訴，其上訴意旨
    略謂：對於被上訴人主張上訴人尚欠借款本金新臺幣（下同
    ）60,232元部分並未爭執，惟上開借款上訴人乃於97年11月
    25日起始無力清償本息，此一事實並經兩造於原審言詞辯論
    時確認在案，詎原審未察，竟仍依被上訴人所請自97 年4月
    26日起加計利息及自97年5月27日起計算違約金，判命上訴
    人如數清償，為此爰就原審判命超過部分，請求廢棄原判決
    等語。
三、經查，上訴人對小額訴訟之第一審判決提起上訴，依法非以
    其違背法令為理由，不得為之。本件上訴，核其上訴理由，
    乃係針對原審取捨證據、認定事實之事項而為與事實不符之
    指陳，其上訴理由狀內並未具體指明原審判決究係違背何項
    法令？亦未具體指明原審判決所違反之法令條項內容。參諸
    上開說明，其對原審取捨證據、認定事實之事項為抽象指陳
    ，尚不得謂其業已合法表明原審判決如何違背法令之上訴理
    由。況於原審言詞辯論時，被上訴人之訴訟代理人業已陳明
    本件利息計算到97年4月26日，之後就沒有計息，上訴人之
    後所繳款項就直接沖本金，上訴人所欠60,232元都是本金，
    故本件請求自97年4月26日開始計息等語（見原審卷第21頁
    反面），亦核與上訴人所稱其上開主張並經兩造於原審言詞
    辯論時確認在案乙情要不相符。從而，本件上訴，難認合法
    ，應予駁回。
四、依民事訴訟法第436條之32第1項準用同法第436條之19規定
    ，小額訴訟程序之第二審法院為訴訟費用之裁判時，應確定
    其訴訟費用額。查本件第二審訴訟費用額確定為1,500元，
    爰諭知如主文第2項所示。
五、據上論結，本件上訴為不合法，依民事訴訟法第436條之32
    第1項、第2項、第444條第1項、第436條之19第1項、第95條
    、第78條，裁定如主文。
中    華    民    國    99    年    1    月    21   日
                  民事第四庭    審判長法  官  楊國精
                                      法  官  林宗成
                                      法  官  洪堯讚
上正本係照原本作成。
本裁定不得抗告。
中    華    民    國    99    年    1    月    21   日
                                      書記官

司法院資訊處製作；財團法人民間司法改革基金會備份。
